【裁判字號】    92,易,992
【裁判日期】    921121
【裁判案由】    背信
【裁判全文】
臺灣板橋地方法院刑事判決                          九十二年度易字第九九二號
    公  訴  人  臺灣板橋地方法院檢察署檢察官
    被      告  乙○○
    選任辯護人  謝曜焜
                張香堯
右列被告因背信案件，經檢察官提起公訴（九十一年度偵字第七八０五號），本院判
決如左：
    主    文
乙○○無罪。
    理   由
一、公訴意旨略以：被告乙○○於民國（下同）八十二年四月間，向壬○○告知，欲
    購買林地進行土地變更，建築飯店作為投資，但資金不足，請其尋找集資對象，
    壬○○即向戊○○、己○○、甲○○、丙○○、辛○○、黃萬源等人集資，計壬○○投資新台幣（下同）五百萬元，戊○○投資二百萬元外，己○○、甲○○、
    丙○○、辛○○、黃萬源（已歿）等均投資一百萬元，詎被告乙○○取得上開金
    錢後，雖進行部分前置投資計劃，然於八十五年間，在台北縣泰山鄉○○路○段
    四八八號所經營之建設公司，於無法順利投資後，竟意圖為自己不法利益，挪用
    壬○○等人之資金至經營之其他事業，致生損害於壬○○等人，因認被告犯刑法
    第三百四十二條第一項之背信罪嫌云云。
二、按犯罪事實，應依證據認定之，無證據不得推定其犯罪事實。又不能證明被告犯
    罪者，應諭知無罪之判決，刑事訴訟法第一百五十四條、第三百零一條第一項分
    別定有明文。又刑事訴訟法所謂認定犯罪事實之證據，係指足以認定被告確有犯
    罪行為之積極證據而言，該項證據自須適合於被告犯罪事實之認定，始得採為斷
    罪資料。如未能發現相當證據或證據不足以證明，自不能以推測或擬制之方法以
    為裁判之基礎。而在訴訟上用以證明事實之證據，須於通常一般之人均不致於有
    所懷疑，而得確信其為真實之程度者，始得據以為有罪之認定，倘其證明尚未達
    到此一程度，而有合理之懷疑性存在，致使無從為有罪之確信時，即應為無罪之
    判決。最高法院著有二十九年上字第三一五號、四十年台上字第八六號、七十
    六年台上字第四九八六號判例可資參照。又告訴人（或告發人）之告訴（告發）
    ，本以使被告受刑事訴追為目的，故其陳述是否與事實相符，自應調查其他證據
    ，以資審認，苟其所為攻擊之詞，尚有瑕疵，則在此瑕疵未予究明以前，即不能
    遽採為斷罪之基礎，最高法院六十九年台上字第一五三一號判例可資參照。末按
    刑法第三百四十二條之背信罪，以有取得不法利益或損害本人利益之意圖為必要
    ，若無此意圖，即屬缺乏意思要件，縱有違背任務之行為，並致生損害於本人之
    財產或其他利益，亦難律以本條之罪。最高法院三十年上字第一二一○號判例可
    資參照。
三、公訴人認被告乙○○涉犯背信罪嫌，無非以告訴人庚○○、戊○○、己○○、甲○○、丙○○、辛○○之指訴及證人壬○○、癸○○之證述，並有承諾書七紙、
    九十年元鼎加油站股份有限公司等件在卷為其論罪依據。
四、訊據被告乙○○矢口否認有何背信犯行，辯稱：伊否認有何背信，因告訴人等並
    無直接投資於伊，不過壬○○確實有拿資金給伊運用，打算合資來買觀音山的土
    地用的，後來因買賣土地未成，這筆錢一直沒有動用，到八十四年左右，伊將元
    鼎加油站股票交給他後，才動用這筆錢，因八十四年伊資金出問題，才與壬○○
    商量，請他將之前投資的款項先給伊運用等語。查：
    （一）被告乙○○於八十二年間，透過證人壬○○找尋合作投資買賣土地之對象
          ，而由證人壬○○向告訴人庚○○、戊○○、己○○、甲○○、丙○○、
          辛○○、黃萬源（已歿）集資一千二百萬後，將款項交由被告乙○○委託
          處理土地買賣等事宜之事實，業據告訴人庚○○陳稱：八十二年間，林志
          誠邀集購買林地（觀音山），我和壬○○是夫妻關係。壬○○代表辛○○
          、黃萬源、甲○○及我共四人去處理，有去律師處見證，有在律師事務所
          簽承諾書等語（見偵卷第五十六頁背面至第五十七頁）；告訴人戊○○陳
          稱：丙○○、己○○、黃萬源在癸○○律師事務所簽約時並未到場等語（
          見偵卷第九十六頁背面及第九十七頁）及告訴人甲○○、丙○○、辛○○
          於本院九十二年四月七日訊問時陳稱：簽約時沒有到場，錢是交給壬○○
          轉交被告等語綦詳，並有承諾書影本七紙（偵卷第十八至二十四頁）及匯
          款單據二紙（見本院卷第一百四十七頁、第二百十三頁）在卷可稽，是被
          告乙○○係與壬○○及經由壬○○而與告訴人庚○○、戊○○、己○○、
          甲○○、丙○○、辛○○、黃萬源間成立信託關係甚明。
    （二）其次，本件爭點即要審究被告乙○○是否有意圖為自己或第三人不法之利
          益，或損害本人之利益而為違背任務之行為？（１）被告乙○○辯稱：其
          動用受託之投資款前，有將元鼎加油站之股票交予壬○○，經徵得同意後
          始支用乙節，有財政部台灣省北區國稅局證券交易稅一般代徵稅額繳款書
          （見本院卷第七十頁，其上記載被告乙○○將六十萬股股票以每股二十元
          成交價格，總價額一千二百萬元予代徵人壬○○之證券交易稅一般代徵稅
          繳款書）、八十六年度證券交易稅復查決定應補稅額通報單（本院卷第七
          十二頁）等文件在卷可稽。（２）再依證人丁○○於本院九十二年十一月
          七日審理時證稱：「（問：就你瞭解土地投資款後來如何處理？）我聽他
          們討論的結果，被告要把股票給壬○○。」、「（問：什麼股票？）元鼎
          加油站的股票，因為我記得我有幫他們寫一份有關證交稅的單子。」、「
          （問：你知道被告拿多少加油站的股票給壬○○？）我不知很清楚，我有
          聽他們講好像是一千兩百萬。」、「（問：壬○○找被告談土地投資款返
          還事由這期間內有無爭執？）我印象中是沒有。」、「（問：依你瞭解被
          告當時有沒有能力還現金一千兩百萬給壬○○？）據我瞭解如果要讓被告
          一次拿出現金有點吃力，但分次還沒有問題。」、「我當時聽到他們講，
          壬○○問如何還投資款，被告表示他願意將元鼎加油站的股票給壬○○。
          」等語，並參酌告訴人庚○○於九十二年八月四日本院訊問時陳稱：「（
          問：有關乙○○開給你們的元鼎加油站的股票為何沒有分給其他的告訴人
          ？）因為我一直不瞭解我先生與被告有什麼債權債務的糾紛，所以我不敢
          把股票分給其他的告訴人，且有關股票過戶，我們還要繳二十幾萬的罰款
          ，因為我們沒有繳，已經被行政法院執行罰款了。」等語，及卷附被告所
          提八十六年六月六日萬榮勳會計師事務所製作之元鼎加油站股份有限公司
          財務報表查核報告書內有關民國八十五年及八十四年十二月三十一日資產
          負債表、損益表股東權益變動表、現金流量表、財務報表附註等資料（見
          本院卷第二百七十六頁至第二百八十四頁）顯示，八十五年十二月三十一
          日元鼎加油站股份有限公司每股帳面價值約在十三．四至十三．五元左右
          等情綜合觀之，益證被告上開辯解尚非無據。（３）又第三人壬○○因器
          質性精神病，總智商為七八，其認知功能低於同年齡及教育程度之應有表
          現，雖然其身體健康方面無立即之生命危險，但心智功能有明顯的缺損等
          情，有台北醫學大學附設醫院九十二年六月二十七日函覆一紙在卷可稽（
          見本院卷第一百五十頁），是證人壬○○在偵查中所為證言難採為被告不
          利之證據。
五、綜合上述，本件被告並無涉犯背信罪嫌之事實已甚明確，又查無其他積極證據足
    證被告有何上述之犯行，尚不能證明其犯罪，爰依法諭知無罪之判決。
據上論斷，應依刑事訴訟法第三百零一條第一項前段判決如主文。
本案經檢察官黃正綱到庭執行職務。
中      華      民      國      九十二      年    十一    月  二十一    日
                                  臺灣板橋地方法院刑事第五庭
                                        審判長法  官  古  秋  菊
                                              法  官  崔  玲  琦
                                              法  官  楊  博  欽
右正本證明與原本無異。
如不服本判決，應於判決送達後十日內，向本院提出上訴狀。
                                              書記官  曹  秋  冬
中      華      民      國      九十二      年    十一    月  二十一    日


司法院資訊處製作；財團法人民間司法改革基金會備份。
